最高法院刑事判決　　　　　　九十六年度台上字第一００三號
上　訴　人　劉介正
選任辯護人　秦德進律師
　　　　　　許惠珠律師
　　　　　　洪世崇律師　　　　　　　　　　　
上　訴　人　侯信宏
　　　　　　陳建銘
上列上訴人等因違反毒品危害防制條例案件，不服台灣高等法院
高雄分院中華民國九十五年十一月九日第二審判決（九十五年度
上訴字第一三三一號，起訴案號：台灣高雄地方法院檢察署九十
四年度偵字第一八二六０號），提起上訴，本院判決如下：
    主  文
上訴駁回。
    理  由
按刑事訴訟法第三百七十七條規定，上訴於第三審法院，非以判
決違背法令為理由，不得為之。是提起第三審上訴，應以原判決
違背法令為理由，係屬法定要件。如果上訴理由狀並未依據卷內
訴訟資料，具體指摘原判決不適用何種法則或如何適用不當，或
所指摘原判決違法情事，顯與法律規定得為第三審上訴理由之違
法情形，不相適合時，均應認其上訴為違背法律上之程式，予以
駁回。本件上訴人劉介正上訴意旨略以：(一)、侯信宏於警詢中之
供述，屬審判外之陳述，為無證據能力，原審未敘明上開傳聞證
據，如何與審判中所供不符，並具有特信性與必要性，而符合刑
事訴訟法第一百五十九條之二所定之具有證據能力之例外情形，
遽以上開審判外供述為上訴人犯罪之論據，尚嫌理由不備。且原
判決認定「陳平」係於民國九十五年七月間，刊登廣告以招攬「
跑單幫」者，然上訴人係於同年八月二十日左右，始到金礦咖啡
廳去看徐麗雅，以便日後加以監視，上開時間相隔逾月，則上訴
人與「陳平」就上開犯行何以係具有犯意聯絡之共同正犯，亦未
見原審細說分明，併有可議。(二)、原判決以徐女於準備程序中之
答辯要旨，認定上訴人於侯信宏將毒品交予徐麗雅時，在遠處觀
看等情；但徐女於第一審法院審理時供稱：侯信宏交付毒品時，
並無他人在場，其在澳門時未見過上訴人等語。原審未以徐女於
審判中之供述為據，已有未合；且徐女上開答辯要旨，又屬證人
審判外之書面陳述，如何得據為上訴人犯行之依據，未見原審詳
加說明，遽行判決，自不足以折服。(三)、原審認定上訴人至澳門
之機票係由陳建銘所支付；但上訴人之上開機票係刷卡自付，同
案被告侯信宏、陳建銘亦供稱：其等未付任何代價予上訴人，原
審就此重要關係之事項，未加調查釐清，遽行判決，調查職責尚
有未盡。(四)、侯信宏於審理中陳稱；我與上訴人在釣蝦場只談論
出國之相關細節，其間「陳平」未要求上訴人監視徐女等語。本
件緣於上訴人自費至澳門旅遊，返國前夕受「陳平」之託，監控
同機之徐女是否將攜帶之仿冒品帶走之任務。上訴人既不知悉徐
女攜帶毒品，自不足以成立運輸毒品之共同正犯。(五)、檢察官以
上訴人與侯信宏之監聽錄音為證，但上開監聽譯文內容，不足以
證明上訴人知悉徐女所夾帶者為愷他命而有犯罪之故意，原審就
此未加調查說明，遽行判決，調查職責尚有未盡云云。上訴人侯
信宏上訴意旨略以：其因涉世未深，誤觸法網，事後至表後悔，
並極力配合法院之調查，且無前科，因請減輕其刑，以勵自新云
云。上訴人陳建銘上訴意旨略以：(一)原審係以侯信宏、劉介正於
行政院海岸巡防署海岸巡防總局南部地區巡防局（下稱海巡署南
巡局）所供：上訴人與劉介正參與本件運輸毒品之策劃與監控；
及上訴人曾命「阿正」之人帶同至高雄市○○路金礦咖啡廳認明
「跑單幫」之人，並監視徐女有無遭海關查扣物品等語為主要之
論據。但侯信宏、劉介正於審理中係供明：上訴人只是代「陳平
」轉達攜帶仿冒品入境事宜。本案確有「陳平」者參與犯行；但
侯信宏於各次訊問中，故為迴避「陳平」參與犯行之供述，顯見
侯某之上開供述，偏頗難採。況侯信宏於第一審審理中亦已陳明
，其因對上訴人有恨，故將一切責任推向上訴人。原審就此未深
入調查審認，且未說明上開審判外之陳述如何符合刑事訴訟法第
一百五十九條之二所定之例外情形而具有證據能力之憑據，尚嫌
理由不備。(二)原審採信上訴人與「陳平」、劉介正之通話紀錄，
資以認定上訴人主動向「陳平」聯繫。劉介正並於徐麗雅遭海關
扣留時，即向上訴人通報各等語。但「陳平」與劉介正係自外攜
帶「仿冒品」回國，是上開通話至多僅能證明彼此之間有談論「
仿冒品」之偷渡，不足以證明上訴人有共同運輸毒品之事實，此
觀本案扣案之物品中有衣服、褲子之情自明。(三)本案「陳平」者
從未到場，上開運輸毒品如係「陳平」與劉介正故意隱瞞上訴人
，擅將愷他命夾帶入關，「陳平」自可證明上訴人之清白，原審
未加傳訊，調查職責尚有未盡。(四)徐麗雅於攜帶愷他命回國，由
「陳平」處獲得新台幣（下同）二十萬元之酬勞，終經判決無罪
；上訴人為不知情之第三人，卻判處上訴人重刑，無法讓人信服
。(五)原審係以上訴人與「陳平」之通信監聽譯文之內容為上訴人
論罪之部分證據。但上開譯文中對話內容無足以證明上訴人有主
動向「陳平」聯繫，並主導運毒之相關事宜，自有以臆測之詞認
定事實之違誤云云。查原判決認定陳建銘與侯信宏、劉介正及化
名「陳平」之不詳姓名成年男子，基於自澳門運輸第三級毒品愷
他命（Ketamine）及私運管制物品入境台灣之共同犯意聯絡，謀
議由「陳平」負責在報紙分類廣告以「跑單幫」為掩飾，應徵不
知情之人頭，將愷他命毒品運送入境，侯信宏則化名「林先生」
，負責前往澳門與貨主取貨，並於分裝後交付不知情之人頭，劉
介正則隨人頭出境及入境，暗中監控行動，一旦有突發狀況或遭
警查獲等情，隨時回報陳建銘因應，陳建銘則負責出資、策劃、
聯繫、協調事宜。謀議既定，即由「陳平」於九十四年七月間在
自由時報委託刊登「跑單幫、待優、見報十日內有效、00000000
00、陳先生」之分類小廣告，適有不知情之徐麗雅（現改名為徐
沄襄）見報，認有賺錢機會，遂撥打電話與「陳平」聯絡。「陳
平」與徐麗雅見面後，告以工作為攜帶皮件、服飾、手錶等仿冒
品入境台灣，每趟之代價為二萬元，並負責來回之機票及食宿等
費用，徐麗雅為貪圖小利，乃予應允。陳建銘、侯信宏並分以其
所有SAMSUN行動電話（型號E818）、NEWGEN行動電話為聯絡工具
。侯信宏並於九十四年八月二十五日搭乘復興航空公司GE363 次
班機、徐麗雅、劉介正則於同日搭乘澳門航空公司NX665 次班機
，自高雄市小港區高雄國際機場（下稱高雄國際機場）出境至澳
門。侯信宏至澳門後即與劉介正共同投宿澳門「新麗華飯店」，
徐麗雅則住宿於澳門之「皇家金堡酒店」。侯信宏當日下午六時
許（澳門時間）聯絡徐麗雅見面，要其靜候通知。侯信宏於向毒
品貨主取得愷他命後加以分裝於「西瓜霜」、「膠原蛋白」、「
鈣樂美」、「鈣補」等空塑膠瓶，並以熱縮膜封裝掩飾，於同年
月二十七日將裝有毒品之行李箱及貨品清單一紙交與徐麗雅，劉
介正則在遠處監看。嗣徐麗雅於同日搭乘澳門航空NX662 次班機
回台，劉介正亦隨機監控，徐麗雅於當晚十一時四十分通關時，
為海巡署南巡局於其攜帶之行李箱（行李條號碼NX502188）內起
出外觀標示為「三金西瓜霜」藥品之愷他命毒品之塑膠瓶四十八
瓶；「膠原蛋白」、「鈣樂美」、「鈣補」各一瓶（總淨重共計
1,830.68公克）等情，係依憑侯信宏於警詢時所供：本件運毒回
台事宜，係由陳建銘負責出資、策劃、聯繫、安排等事宜；劉介
正負責間接監控不知情之徐麗雅之行蹤；於第一審法院審理中亦
坦承：其確於澳門向貨主取得愷他命毒品後，將毒品置放在外觀
為「西瓜霜」等空瓶內，再以熱縮膜封裝後交給不知情之徐麗雅
夾帶運輸入境台灣等語。陳建銘亦坦承與劉介正、侯信宏及「陳
平」居間聯繫事宜等情。劉介正亦坦承與徐麗雅同機入境台灣等
情不諱，核與徐麗雅於警詢及偵、審中陳述之情節相符，並有自
由時報分類小廣告影本一紙、侯信宏、劉介正入出境資料詳細二
紙、陳建銘、劉介正、侯信宏與「陳平」於案發前後之監聽通聯
譯文及自徐麗雅行李箱中所查扣外觀為「三金西瓜霜」者有四十
八瓶，「膠原蛋白」、「鈣樂美」、「鈣補」各一瓶，亦有財政
部高雄關稅局扣押貨物、運輸工具及搜索筆錄、扣押物品目錄表
、照片足憑，上開查扣物經送內政部刑事警察局鑑定結果，均含
愷他命成分（驗前總毛重2,204.75公克，總淨重1,830.68公克，
共取0.94公克鑑定用罄，餘重1,829.74公克），有內政部警政署
刑事警察局刑鑑字第0940136006號鑑定書等證據，資以證明上訴
人等有共同運輸第三級毒品之事實，因認第一審法院依想像競合
犯之規定，從一重論處上訴人等共同運輸第三級毒品各罪刑（陳
建銘為累犯），已敘明其所憑之證據及認定之理由，並以陳建銘
所辯：報紙廣告係「陳平」所刊登，不知「陳平」要徐麗雅攜帶
物品入境，亦不認識徐麗雅，從無居中與貨主聯絡，其雖曾交付
二萬多元予侯信宏，區區款項，不足以購買上開毒品。通聯譯文
中只跟劉介正、侯信宏介紹機票、住宿較便宜之旅行社，侯信宏
等人並未委託該旅行社辦理，其無涉毒品之運輸云云。劉介正所
辯：陳建銘以五千元的代價，命其監控徐麗雅攜帶仿冒品回國，
其間曾與陳建銘、「陳平」聯繫，但與運毒無關云云，如何不足
採信，於理由中詳加說明與指駁，從形式上觀察，並無違背法令
之情形存在。按刑事訴訟法第一百五十九條之二明定：被告以外
之人於檢察事務官、司法警察官或司法警察調查中所為之陳述，
與審判中不符時，其先前之陳述具有較可信之特別情況，且為證
明犯罪事實存否所必要者，得為證據。原審係依侯信宏、劉介正
於警詢中之供述為論據；並以上開警詢中所供係出於任意性，且
所供各情相互印證，認上開審判外之陳述符合特信性與必要性之
例外規定，而具有證據能力之依據甚詳。又共同正犯不限於事先
有所協議，即僅於行為當時有共同犯意之聯絡者，亦屬之。查劉
介正事先知悉運輸毒品之情，已據原審說明甚詳，且其事中參與
監控徐麗雅之行為分擔，自係共同正犯，縱劉介正係日後始參與
辨識徐麗雅並進而為監視之行為，揆諸前揭說明，亦難卸其共同
正犯之罪責。又上開毒品確由澳門運輸入境，而於通關時為警查
獲，顯見上訴人等確有人出資購買，則上開毒品究由何人出資及
以若干價格買進，與犯罪之成立無關。其餘上訴意旨所指，或就
原審採證認事職權之適法行使，或對原判決已說明事項之任意指
摘，核與法律規定得為第三審上訴理由之違法情形，不相適合。
其等上訴為違背法律上之程式，應予駁回。
據上論結，應依刑事訴訟法第三百九十五條前段，判決如主文。
中    華    民    國  九十六  年    二    月   十五   日
                      最高法院刑事第四庭
                          審判長法官  莊  登  照  
                                法官  洪  明  輝  
                                法官  黃  一  鑫  
                                法官  林  秀  夫  
                                法官  徐  昌  錦  
      本件正本證明與原本無異
                                      書  記  官  
中    華    民    國  九十六  年    三    月    一    日
                                                      Ｋ